臺灣高等法院刑事判決　　　　　　　　　　　　　九十三年度上易字第一五七八號
　　上　訴　人　臺灣臺北地方法院檢察署檢察官
　　被　　　告　乙○○
　　選任辯護人　張玲綺律師
右上訴人因被告詐欺案件，不服臺灣臺北地方法院九十二年度易字第二三八一號，中
華民國九十三年七月二十八日第一審判決（起訴案號：臺灣臺北地方法院檢察署九十
二年度偵字第一九一六三號、第二０二四九號），提起上訴，本院判決如左：
    主  文
上訴駁回。
    理  由
一、本案經本院審理結果，認第一審判決以檢察官所舉之證據不能證明被告乙○○有
    對告訴人甲○○、丙○○施用詐術，而使告訴人等陷於錯誤，自無從認定被告有
    詐欺取財之犯行，本件應屬民事債之糾紛，因不能證明被告犯罪，乃對被告為無
    罪之諭知，核無不當，應予維持，並引用第一審判決書記載之證據及理由。
二、檢察官循告訴人丙○○請求上訴意旨略以：鳴陞電器有限公司（下稱鳴陞公司）
    係被告與同案被告林義勝共同經營，被告並參與林義勝之財務調度，並非單純掛
    名負責人而已，被告於系爭讓渡書簽定時，與林義勝一起與告訴人丙○○洽商讓
    渡條件，足認本件詐欺犯行係被告與林義勝共犯云云。惟查，證人林玥伶於原審
    審理時證稱：「老闆是林義勝。（該店是誰在管？）林義勝。」（見原審九十三
    年七月五日審判筆錄），告訴人丙○○亦不否認店員之薪資均係由林義勝所發放
    （見本院九十三年十一月二十三日審判筆錄），足見鳴陞公司及竹音響店實際
    負責人為第一審共同被告林義勝；又竹音響店之讓渡，係由同案被告林義勝所
    決定，有關讓渡之價金都係由林義勝收受，或存進林義勝之帳戶，或係以林義勝
    積欠告訴人甲○○、丙○○之會錢、薪資抵償，可見被告並未負欠告訴人等任何
    債務，嗣後之債務不履行亦非被告所造成，另參酌告訴人丙○○與被告二姊陳子
    玄之電話對談過程亦自承被告「僅是人頭」「真的不知道」「阿群真的蠻可憐的
    ，什麼都不知道。」「外面的人以為你們阿群二人是串通」，有錄音帶譯文附卷
    可稽。並經本院當庭撥放錄音帶內容勘驗無誤（見本院九十三年十一月二十三日
    審判筆錄），益徵被告確僅係掛名之負責人，本件既無任何積極之證據足以證明
    被告有何自始蓄意詐欺之犯行，自應為被告無罪之諭知。是檢察官上訴，非有理
    由，應予駁回。
據上論斷，應依刑事訴訟法第三百七十三條、第三百六十八條，判決如主文。
本案經檢察官柯麗鈴到庭執行職務。
中　　　華　　　民　　　國　　九十三　　年　　 十二 　　月　　　七　　　日
                              臺灣高等法院刑事第五庭
                                  審判長法  官  曾  德  水
                                        法  官  廖  紋  妤
                                        法  官  楊  炳  禎
右正本證明與原本無異。
不得上訴。
                                        書記官  廖　素　花
中　　　華　　　民　　　國　　九十三　　年　　 十二 　　月　　　八　　　日
附件
【裁判字號】 92 , 易 , 2381
【裁判日期】 930728
【裁判案由】 詐欺
【裁判全文】
臺灣臺北地方法院刑事判決                        九十二年度易字第二三八一號
    公　訴　人　臺灣臺北地方法院檢察署檢察官
　　被　　　告  乙○○
右列被告因詐欺案件，經檢察官提起公訴（九十二年度偵字第一九一六三、二○二四
九號），本院判決如左：
    主  文
乙○○無罪。
    理  由
一、本件公訴意旨略以：被告乙○○與同案被告林義勝（尚未到案）為鳴陞電器有限
    公司（下稱鳴陞公司）之負責人，因積欠他人大筆債務，竟共同意圖為自己不法
    之所有，出於詐欺之犯意聯絡，於民國九十二年二、三月間，在臺北市○○街○
    段一四○號一樓「竹音響店」內，佯稱轉售前開音響店內及店內所有貨品、財
    物，價款一旦付清，該音響店及店內財物均歸買主所有云云，向甲○○、丙○○
    夫婦詐取新台幣（下同）六百萬元，甲○○、丙○○因不疑有他而陷於錯誤，自
    同年二月二十四日起至同年三月二十一日止，如數給付六百萬元，林義勝、乙○○得款後，即趁店務尚未完全交接之際，於同年三月二十六日通知債權人葉國正
    、林玥伶至上開音響店，將經盤點完畢業已允諾屬甲○○、丙○○所有之店內財
    物搬運殆盡，以抵償林義勝積欠之債務，至甲○○、丙○○受有六百萬元之損害
    。因認被告乙○○上開行為涉有刑法第三百三十九條第一項之詐欺取財罪嫌云云
    。
二、按犯罪事實，應依證據認定之，無證據不得推定其犯罪事實；不能證明被告犯罪
    ，應諭知無罪之判決，刑事訴訟法第一百五十四條、第三百零一條第一項分別定
    有明文。又認定犯罪事實所憑之證據，無論為直接證據或間接證據，其為訴訟上
    之證明，須於通常一般之人均不致於有所懷疑，而得確信其為真實之程度者，始
    得據之為有罪之認定，倘其證明尚未達到此一程度，而有合理性懷疑之存在時，
    即無從為有罪之判決（最高法院七十六年台上字第四九八六號判例參照）。再按
    刑法第三百三十九條第一項之詐欺罪，以行為人意圖為自己或第三人不法之所有
    ，以詐術使人陷於錯誤，而將本人或第三人之財物交付為要件，是以就行為是否
    施用詐術及相對人是否因行為人之施用詐術而陷於錯誤，並因而為財物之交付等
    犯罪構成要件之事實，自應依證據認定之，尚不得僅以受領財物之一方事後有債
    務不履行之情事，而推定其自始即具有不法所有之意圖及施用詐術。復按刑法第
    三百三十九條詐欺罪，必須行為人自始基於不法所有之意圖，以詐術使人交付財
    物或以詐術取得財產上不法之利益或使第三人得之者，始能構成，至於民事債務
    當事人間，若有未依債務本旨履行給付之情形，在一般社會經驗而言，原因非一
    ；其因不可歸責之事由無法給付，或因合法得對抗他造主張抗辯而拒絕給付，甚
    至債之關係成立後，始行惡意遲延給付，皆有可能，未必出於自始無意給付之詐
    欺犯罪一端；而刑事被告依法不負自證無罪之義務，故在別無積極證據之情形下
    ，自難違反刑事訴訟法第一百五十四條之規定，以被告單純債務不履行之狀況，
    推定被告自始即有不法所有之意圖而施用詐術。
三、本件公訴人認被告乙○○涉犯有前揭詐欺取財罪嫌，無非係以告訴人甲○○、丙○○之指訴，證人李育儒、葉國正、林玥伶之證述，及讓渡書、業績日報表、證
    人李育儒台新銀行00000000000000號帳戶存摺、賴定國0000
    0000000000號帳戶存摺、互助會名冊、竹音響店員工業績表、同案被
    告林義勝與葉國正之錄音譯文、同案被告林義勝書立之同意書等，為其主要論據
    。訊據被告固不否認其為鳴陞公司負責人，與同案被告林義勝合作經營竹音響店
    ，約定以六百萬元讓售予證人甲○○、丙○○，讓渡書為其簽立等情，惟堅詞否
    認有何詐欺取財犯行，辯稱：伊僅係形式上負責人故在讓渡時簽名，非實際負責
    人，起訴書內所指金錢伊都沒有收到，亦不知道當天林玥伶會把貨物搬空，並無
    詐欺犯意等語。
四、經查：證人林玥伶於本院審理時證稱：「老闆是林義勝。（該店是誰在管？）林
    義勝。」有本院九十三年七月五日審判筆錄在卷可稽，足見鳴陞公司及竹  音響
    店實際負責人為同案被告林義勝，乙○○僅為掛名之負責人；又竹音響店之讓
    渡係由同案被告林義勝所決定，且讓渡店之價金都係由同案被告林義勝收受，或
    存進林義勝之帳戶，或係以林義勝積欠告訴人甲○○、丙○○之會錢、薪資抵償
    ，可見被告乙○○並未負欠告訴人夫婦任何債務，且嗣後之債務不履行亦非被告
    乙○○所造成。是苟無積極證據足以證明被告自始即故意簽立讓渡書以從事財產
    犯罪，自不得僅以被告乙○○之男友事後未清償債務，即推定被告乙○○以形式
    負責人身份簽約之初即有詐欺之意圖，則被告所辯即不無可採，因無積極證據足
    以證明被告乙○○有對告訴人等施用詐術，而使告訴人等陷於錯誤，自無從認定
    被告乙○○有詐欺取財之犯行；本件應屬民事債務不履行之問題。此外，復查無
    其他積極證據足認被告乙○○有何詐欺取財之犯行，而無法獲致被告乙○○有罪
    之確信，既不能證明被告犯罪，依首揭說明，自應為被告無罪之諭知。
五、又同案被告林義勝部分俟其到案後另行審結。
六、據上論斷，應依刑事訴訟法第三百零一條第一項，判決如主文。
本案經檢察官楊仲萍到庭執行職務。
中　　　華　　　民　　　國　　　九十三　　　年　　七　　月　　二十八　　日
                                      臺灣臺北地方法院刑事第六庭
                                          審判長法  官  曾正龍
                                                法　官  趙子榮
                                                法  官  郭惠玲
右正本證明與原本無異。
如不服本判決，應於判決送達後十日內，向本院提出上訴狀。
                                                書記官  彭自青
中　　　華　　　民　　　國　　　九十三　　　年　　七　　月　　二十九　　日
